臺灣高等法院刑事判決
111年度上易字第582號
上  訴  人  臺灣基隆地方檢察署檢察官
被      告  洪春蘭

上列上訴人因被告妨害自由案件，不服臺灣基隆地方法院111年
度易字第34號，中華民國111年3月9日第一審判決（起訴案號：
臺灣基隆地方檢察署110年度偵字第5552號），提起上訴，本院
判決如下：
    主      文
上訴駁回。
    事實及理由
一、審理範圍
(一)按「上訴得對於判決之一部為之」、「對於判決之一部上訴
    者，其有關係之部分，視為亦已上訴。但有關係之部分為無
    罪、免訴或不受理者，不在此限」、「上訴得明示僅就判決
    之刑、沒收或保安處分一部為之」，民國110年6月16日修正
    公布，自同年月18日起施行之刑事訴訟法第348條第1項、第
    2項、第3項分別定有明文。
(二)檢察官起訴被告洪春蘭涉犯刑法第305條恐嚇罪嫌，經原審
    審理後，認被告犯刑法第305條恐嚇危害安全罪，檢察官不
    服原判決提起上訴，於111年4月22日繫屬本院，有原審法院
    111年4月19日基院麗刑忠111易34字第0643號函上之本院收
    文戳章可憑（見本院卷第3頁），本案既係於新法施行後始
    繫屬本院之案件，則本案上訴之效力及其範圍，自應依現行
    刑事訴訟法第348條規定判斷。查檢察官於本院111年6月9日
    準備程序時已表示：「（問：上訴範圍為何？）僅針對量刑
    部分上訴，對於原審所認定的犯罪事實、罪名、不予沒收部
    分都沒有要提起上訴」等語（見本院卷第55至56頁）明確，
    業已明示僅就判決之刑提起上訴，依刑事訴訟法第348條第3
    項規定及修法理由，本院審理範圍僅限於原判決所處之刑，
    不及於原判決所認定犯罪事實、所犯法條（罪名）等部分，
    亦不及於不予沒收開山刀1把部分。
(三)被告所為本案犯罪事實、所犯法條（罪名）等部分，非屬本
    院審理範圍，業如前述，惟本案既屬有罪判決，依法有其應
    記載事項，且量刑係以原判決所認定之犯罪事實及論罪等為
    據，故就本案犯罪事實、所犯法條（罪名）等部分之記載均
    引用第一審判決書所記載之事實、證據及理由（如附件）。
二、檢察官上訴意旨略以：被告僅因搭乘告訴人黃隆興（下稱告
    訴人）駕駛之計程車，未事先與告訴人溝通行駛路線，見告
    訴人因遇單行道而稍微繞行，即認定告訴人故意繞路，且在
    告訴人放棄向被告收取車資後，被告仍不滿告訴人繼續爭執
    理論，並在下車後，先將隨身攜帶之雨傘、背包丟棄在地，
    再以右手握持開山刀走向在車後理論之告訴人，再舉起開山
    刀指向告訴人恐嚇告訴人，且始終否認犯行，均將本案犯行
    歸咎於告訴人，並表明不願賠償告訴人及向告訴人道歉，犯
    後態度不良，被告行為亦恐造成在外以計程車營生之司機終
    日驚慌惶恐，造成社會大眾不安，影響社會秩序甚鉅，非酌
    量加重其刑，不足以平復其對告訴人之傷害及回復社會秩序
    ，並收刑法一般預防之效。原判決未慮及此，僅對被告諭知
    處拘役20日，相較於告訴人所受恐懼，及社會大眾因此所生
    不安，並衡以一般預防需要後，量刑似嫌過輕。綜上，原判
    決量刑過輕，容或未洽，請將原判決撤銷，更為適當合法之
    判決云云。
三、本院之判斷
    按量刑輕重，屬為裁判之法院得依職權自由裁量之事項，苟
    其量刑已以行為人之責任為基礎，並斟酌刑法第57條各款所
    列情狀，在法定刑度內，酌量科刑，無顯然失當或違反公平
    、比例及罪刑相當原則者，亦無偏執一端，致明顯失出失入
    情形，即不得指為違法；次按緩刑宣告之裁量，法院應就被
    告有無再犯之虞，能否由於刑罰之宣告而策其自新，及有無
    可認為暫不執行刑罰為適當之情形等因素而為判斷，屬於法
    院得依職權裁量之事項，故法院斟酌被告犯罪之一切情狀，
    而予以宣告緩刑，亦不得任意指為違法。查原審判決已經詳
    細記載量刑審酌各項被告犯罪情節及犯罪後態度等一切情狀
    ，予以綜合考量，在法定刑內科處其刑，並說明諭知緩刑之
    理由，均屬妥適，此觀原判決就量刑部分所載：「審酌被告
    搭乘告訴人駕駛之計程車，未事先與告訴人溝通行駛路線，
    見告訴人因遇單行道而稍微繞行，即認定告訴人故意繞路，
    嗣告訴人雖放棄收取車資，被告仍不滿告訴人繼續爭執理論
    ，因而持開山刀恐嚇告訴人，法治觀念明顯薄弱；又被告到
    庭狀況不佳，且於本院審理時均將本案犯行歸咎於告訴人，
    並表明不願賠償告訴人及向告訴人道歉，犯後態度不良；兼
    衡被告之智識程度不高，現獨居在基隆市住處，生活狀況不
    佳，暨因本案犯罪所生之危害等一切情狀，量處如主文所示
    之刑，併諭知易科罰金之折算標準」等情【見原判決第2頁
    理由欄二、㈡所載】；復就緩刑部分說明：「被告前未曾因
    故意犯罪而受有期徒刑以上刑之宣告，此經本院核閱臺灣高
    等法院被告前案紀錄表屬實，符合得以宣告緩刑之要件。考
    量被告之行為雖具有危險性，惟被告已自行將本案犯罪所用
    之開山刀1把交予警察扣押，且被告自106年4月17日遷回基
    隆市居住後（本院卷第17頁），除本案犯行外，別無其他犯
    罪前科，足認被告對於社會治安之危險性不高，僅係因法治
    觀念不足及情緒控制能力不佳始觸犯本案犯行，倘對被告宣
    告附條件之緩刑，應較有利於被告更生，爰依刑法第74條第
    1項第1款、第2項第6款規定，予以宣告緩刑2年及命被告依
    執行檢察官之命令接受法治教育4小時、定期接受心理輔導
    ，並依刑法第93條第1項第2款規定，諭知被告於緩刑期間付
    保護管束」等節自明【見原判決第2至3頁理由欄二、㈢所載
    】，原判決顯已將被告犯案動機、經過、犯後態度不良、因
    本案犯罪所生危害、被告法治觀念明顯薄弱等節均列為量刑
    因子，且原判決所處刑度亦與罪刑相當原則及比例原則無悖
    。據此，上訴意旨執上情主張原判決量刑過輕，請求撤銷原
    判決，酌量加重其刑云云，難認有據，檢察官上訴為無理由
    ，應予駁回（原判決就附條件緩刑宣告部分雖漏引刑法第74
    條第2項第8款，然此對於判決結果無影響，自無撤銷必要，
    附此敘明）。
四、被告經合法傳喚，無正當理由不到庭，爰不待其陳述，逕行
    判決。
據上論斷，應依刑事訴訟法第371條、第373條、第368條，判決
如主文。
本案經檢察官吳欣恩提起公訴，檢察官陳宜愔提起上訴，檢察官
林宏松到庭執行職務。
中　　華　　民　　國　　111 　年　　7 　　月　　27　　日
                  刑事第十八庭  審判長法  官  何俏美
                                      法  官  葉乃瑋
                                      法  官  黃紹紘
以上正本證明與原本無異。
不得上訴。
                                      書記官  顏淑華
中　　華　　民　　國　　111 　年　　8 　　月　　1 　　日

附錄本案論罪科刑法條全文
中華民國刑法第305條
以加害生命、身體、自由、名譽、財產之事恐嚇他人，致生危害
於安全者，處2年以下有期徒刑、拘役或9千元以下罰金。

附件
臺灣基隆地方法院刑事判決　
111年度易字第34號
公　訴　人　臺灣基隆地方檢察署檢察官
被　　　告　洪春蘭　
上列被告因恐嚇案件，經檢察官提起公訴（110年度偵字第5552
號），本院判決如下：
    主  文
洪春蘭犯恐嚇危害安全罪，處拘役20日，如易科罰金，以新臺幣
1千元折算1日。緩刑2年，緩刑期間付保護管束，並應依檢察官
之命令接受法治教育4小時及定期接受心理輔導。
    事  實
洪春蘭於民國110年8月14日23時50分左右，在基隆火車站南站前
搭乘黃隆興駕駛之車號000-000號計程車，欲返回基隆市○○區○○
路住處，惟黃隆興沿基隆市中正區信四路續行正義路，至信五路
口發現正義路變為逆向單行道，改繞行信五路、義二路及信六路
，始抵達鄰近洪春蘭住處之○○路與○○路口，洪春蘭認為黃隆興有
意繞路，且不滿黃隆興下車對其爭執理論，便基於恐嚇危害安全
之犯意，於110年8月15日凌晨0時2分左右，在信六路與正義路口
，拿出背包內攜帶之開山刀1把指向黃隆興，致黃隆興心生畏懼
旋即駕車離開現場及前往基隆市警察局第二分局信六路派出所報
案。
    理  由
一、認定事實所憑之證據及理由：
　　前揭事實，業據告訴人黃隆興於偵查中及本院審理時指訴明
    確，核與被告洪春蘭供述之事發經過相符，並有被告自行交
    予警察扣押之開山刀1把可以佐證(110年度偵字第5552號卷
    第19至27頁、第59頁)，且本院勘驗○○路與○○路口監視錄影
    ，顯示被告下車後，先將隨身攜帶之雨傘、背包丟棄在地，
    以右手握持開山刀走向在車後理論之告訴人，再舉起開山刀
    指向告訴人，告訴人見狀後，旋即返回計程車駕駛座駕車離
    開現場，此有本院製作之勘驗筆錄可以證明(本院卷第45至5
    5頁)，足認告訴人確實已因被告之舉動而心生恐懼。又被告
    於警詢時供稱：我本來要離開了，但告訴人一直咄咄逼人，
    我認為告訴人很無理，所以拿出隨身攜帶之開山刀制止告訴
    人，讓告訴人不要再喧嘩等語(110年度偵字第5552號卷第10
    頁)，則被告既有意持得用以傷害或殺害他人之開山刀制止
    告訴人喧嘩，明顯亦知悉此舉將使告訴人感覺生命、身體遭
    受威脅因而害怕、停止喧嘩，主觀上具有恐嚇危害安全之犯
    意甚明。綜上所述，本案事證明確，被告犯行堪以認定。
二、論罪科刑：
　㈠被告所為，係犯刑法第305條之恐嚇危害安全罪。
　㈡本院審酌被告搭乘告訴人駕駛之計程車，未事先與告訴人溝
    通行駛路線，見告訴人因遇單行道而稍微繞行，即認定告訴
    人故意繞路，嗣告訴人雖放棄收取車資，被告仍不滿告訴人
    繼續爭執理論，因而持開山刀恐嚇告訴人，法治觀念明顯薄
    弱；又被告到庭狀況不佳，且於本院審理時均將本案犯行歸
    咎於告訴人，並表明不願賠償告訴人及向告訴人道歉，犯後
    態度不良；兼衡被告之智識程度不高，現獨居在基隆市住處
    ，生活狀況不佳，暨因本案犯罪所生之危害等一切情狀，量
    處如主文所示之刑，併諭知易科罰金之折算標準。
　㈢被告前未曾因故意犯罪而受有期徒刑以上刑之宣告，此經本
    院核閱臺灣高等法院被告前案紀錄表屬實，符合得以宣告緩
    刑之要件。考量被告之行為雖具有危險性，惟被告已自行將
    本案犯罪所用之開山刀1把交予警察扣押，且被告自106年4
    月17日遷回基隆市居住後(本院卷第17頁)，除本案犯行外，
    別無其他犯罪前科，足認被告對於社會治安之危險性不高，
    僅係因法治觀念不足及情緒控制能力不佳始觸犯本案犯行，
    倘對被告宣告附條件之緩刑，應較有利於被告更生，爰依刑
    法第74條第1項第1款、第2項第6款規定，予以宣告緩刑2年
    及命被告依執行檢察官之命令接受法治教育4小時、定期接
    受心理輔導，並依刑法第93條第1項第2款規定，諭知被告於
    緩刑期間付保護管束。
三、沒收：
　　供犯罪所用之物，屬於犯罪行為人者，得沒收之，刑法第38
    條第2項前段定有明文。扣案之開山刀1把，固係被告供本案
    犯罪所用之物，惟被告於110年11月25日偵訊時已明示拋棄
    扣押物之所有權(110年度偵字第5552號卷第107頁)，故上開
    開山刀現已非屬被告所有，無從依刑法第38條第2項前段規
    定予以宣告沒收。
據上論斷，應依刑事訴訟法第299條第1項前段，判決如主文。
本案經檢察官吳欣恩提起公訴，檢察官陳宜愔到庭執行職務。
中　　華　　民　　國　　111 　年　　3 　　月　　9 　　日
                  刑事第五庭  法　官　陳怡安
以上正本證明與原本無異。
如不服本判決應於收受送達後20日內向本院提出上訴書狀，並應
敘述具體理由；其未敘述上訴理由者，應於上訴期間屆滿後20日
內向本院補提理由書（均須按他造當事人之人數附繕）「切勿逕
送上級法院」。
中　　華　　民　　國　　111 　年　　3 　　月　　9 　　日
　　　　　　　　　　　　　　　書記官　洪福基　
附錄本案論罪科刑法條全文：
中華民國刑法第305條
以加害生命、身體、自由、名譽、財產之事恐嚇他人，致生危害
於安全者，處2年以下有期徒刑、拘役或9千元以下罰金。